【裁判字號】    89,台抗,215
【裁判日期】    890518
【裁判案由】    偽造有價證券聲請再審
【裁判全文】
最高法院刑事裁定                                八十九年度台抗字第二一五號
    抗  告  人  甲○○
右抗告人因偽造有價證券案件，不服台灣高等法院台南分院中華民國八十九年二月二
十一日開始再審之裁定（八十九年度聲再字第三○號），提起抗告，本院裁定如左：
    主  文
抗告駁回。
    理  由
本件原裁定以另案被告包慧德於民國八十八年十一月十日偵查（台灣台南地方法院檢
察署八十七年度偵字第一四一九九號偽造有價證券案）中供稱，當日抗告人甲○○看
到本票後面連帶保證人欄空白，就跟我們在場的人說「保證人欄上請我們裡面隨便一
個人代簽鄭鳴德之署名」，並說「這只是形式的，有事不負責」，所以我（包慧德）
才簽名，及甲○○於上開案件偵查中亦供稱，因本票上鄭鳴德名字已簽好，其乃到車
行拿鄭鳴德印章回來蓋，包慧德純係載郭榮芳夫婦來，於本案並無利害關係等語（詳
見同上偵查卷八十八年十一月十日及同年月二十三日偵訊筆錄），足認甲○○明知包
慧德所簽係偽造本票，亦未經鄭鳴德授權而擅蓋其印章於本票及授權書上，其所為有
偽造及行使偽造有價證券之犯行足堪認定，因依檢察官聲請，認有刑事訴訟法第四百
二十二條第二款再審之原因。查刑事訴訟法第四百二十二條第二款所稱發現確實新證
據，係指當時已經存在而發現在後或審判時未經注意之證據，且能證明原確定判決所
認定之事實為錯誤者而言，即其事實於判決確定前已經存在，而證據之形成與取得在
判決確定後者，亦包括在內。又判決以後成立之文書，其內容係根據另一證據作成，
而另一證據係成立於事實審法院判決之前者，應認為有新證據之存在。至若人證，係
以證人之證言為證據資料，故以證人為證據方法，以其陳述為證明之作用者，除非其
於另一訴訟中已為證言之陳述，否則不能以其事後所製作記載見聞事實之文書，謂其
係根據該人證成立於事實審法院之前，而認該文書為新證據，本院七十五年台上字第
七一五一號判例可資參照。再因證據與事實應屬不可分，犯罪事實雖僅只一個，惟證
據未必只有一件，倘該證據足以證明事實真相，則無論在其確定判決前已經存在或判
決確定後始形成或取得，既同足以證明犯罪當時已存在之事實，其價值應無軒輊，即
不能謂非新證據。本件原法院調查聲請人上述各節，已提出本案判決書繕本及相關卷
證（影印本）可稽，足認受判決人已在另案訴訟上自白，並有證人陳述之新證據發現
，核與刑事訴訟法第四百二十二條第二款規定相符，認有再審理由，而為開始再審之
裁定，經核於法尚無不合。抗告意旨泛言指摘原裁定不當，難認有理由，應予駁回。
據上論結，應依刑事訴訟法第四百十二條，裁定如主文。
中      華      民      國    八十九    年      五      月     十八     日
                              最高法院刑事第七庭
                                  審判長法官  謝  家  鶴
                                        法官  洪  文  章
                                        法官  花  滿  堂
                                        法官  陳  世  淙
                                        法官  洪  佳  濱
      右正本證明與原本無異
                                              書  記  官
中      華      民      國    八十九    年      六      月      一      日


司法院資訊處製作；財團法人民間司法改革基金會備份。
